臺灣高等法院臺中分院刑事判決
111年度上訴字第644號
上  訴  人  
即  被  告  蔡裕偉




指定辯護人  林彥君律師（義務辯護律師）
上列上訴人即被告因違反毒品危害防制條例等案件，不服臺灣臺
中地方法院110年度訴字第945號中華民國110年12月29日第一審
判決（起訴案號：臺灣臺中地方檢察署109年度偵字第35305號、
110年度偵字第6888號），提起上訴，本院判決如下：
    主  文
上訴駁回。
　　事實及理由
壹、程序方面：
一、上訴得明示僅就判決之刑、沒收或保安處分一部為之，刑事
    訴訟法第348條第3項定有明文。本案上訴人即被告蔡裕偉（
    下稱被告）不服原審判決提起上訴，於111年3月15日繫屬本
    院，依被告上訴狀記載「因被告有提供上手並配合警方誘捕
    成功，應讓被告減刑」等語及指定辯護人於本院審理程序中
    亦表示僅對於原審判決科刑部分提起上訴（見本院卷第27頁
    、第202頁），所以本案上訴範圍不及於原審所認定的犯罪
    事實，本院僅就原審判決量刑部分審理，不及於其他。
二、本院審理時被告經合法傳喚，無正當理由不到庭，且指定辯
    護人亦稱「我有電話聯繫到被告，他說他不會到庭，但沒有
    說明原因」，故不待被告陳述逕行判決。　　
貳、被告的上訴理由
　　被告上訴狀記載「因被告有提供上手並配合警方誘捕成功，
    應讓被告減刑」等語；指定辯護人為被告辯稱：被告的犯罪
    動機是起因於陳俊男不停拜託，才會一時失慮違犯本罪，而
    被告偵、審中都有自白犯罪，而且配合調查才能查獲另案陳
    琪寶的犯行，被告就本案所販賣之毒品，其來源均係向陳琪
    寶購買，請依毒品危害防制條例第17條第1項規定減輕其刑
    ，又縱然不符合毒品危害防制條例第17條第1項的減刑規定
    ，也把這個作為被告的犯後態度，作為量刑考量；又原審量
    刑過重，請予從輕量刑，也請依刑法第59條予以減刑等語。
參、原審認定的犯罪事實
　　蔡裕偉明知甲基安非他命屬毒品危害防制條例第2條第2款所
    公告列管之第二級毒品，亦屬藥事法所稱之禁藥，不得持有、
    販賣及轉讓，竟仍基於販賣第二級毒品、轉讓禁藥即第二級
    毒品甲基安非他命之犯意，而於如附表所示之時間及地點，
    分別販賣、轉讓甲基安非他命給陳俊男、楊嘉華。嗣經警於
    民國109年11月17日下午6時45分許，持搜索票至蔡裕偉址設南
    投縣○里鎮○○路000號居所執行搜索，並扣得手機1支（IMEI
    碼為000000000000000號，含SIM卡1張）等物。
肆、本院的判斷：
一、論罪說明　
　　依照原審認定的犯罪事實，被告就附表一編號1、2所示行為
    ，構成毒品危害防制條例第4條第2項之販賣第二級毒品罪；
    就附表編號3所示行為，構成藥事法第83條第1項轉讓禁藥罪
    。被告就附表一編號1、2所示各次販賣前持有第二級毒品甲
    基安非他命的低度行為，分別為該次販賣的高度行為所吸收
    ，均不另論罪。被告所犯前開3罪，犯意不同，各次行為手
    段有別，應分別論罪、合併處罰。
二、刑之加重、減輕事由：
　㈠被告於99年間，因幫助施用毒品案件，經原審法院以98年度
    訴字第3349號判決判處有期徒刑3月、4月確定；因販賣毒品
    案件，經本院以99年度上訴字第427號判決判處有期徒刑3年
    8月、3年7月確定；因幫助施用毒品案件，經原審法院以99
    年度訴字第762號判決判處有期徒刑3月確定；於100年間，
    因幫助施用毒品案件，經原審法院以100年度易字第533號判
    決判處有期徒刑4月（2罪）確定，上開案件經原審法院以10
    0年度聲字第2142號裁定應執行有期徒刑5年4月確定（下稱
    甲案件）。於103年間，因施用毒品案件，經原審法院以103
    年度易字第1354號判決判處有期徒刑3月確定；因施用毒品
    案件，經原審法院以103年度易字第1614號判決判處有期徒
    刑5月確定；因施用毒品案件，經原審法院以103年度中簡字
    第1792號判決判處有期徒刑5月確定，上開案件經原審法院
    以105年度聲字第1343號裁定應執行有期徒刑10月確定（下
    稱乙案件）。於105年間，因施用毒品案件，經原審法院以1
    05年度中簡字第899號判決判處有期徒刑4月確定（下稱丙案
    件）。上開甲案件之殘刑即有期徒刑1年8月8日與乙、丙案
    件接續執行，於107年11月21日縮短刑期出監而執行完畢，
    有其臺灣高等法院被告前案紀錄表1份在卷可考，其於前案
    受有期徒刑執行完畢後，5年以內故意再犯本案有期徒刑以
    上之3罪，均為累犯。考量被告前經判刑確定再犯本案，顯
    見其前罪之徒刑執行無成效，對刑罰反應力薄弱，且本案並
    無司法院釋字第775號解釋意旨所指個案應量處最低法定刑
    ，又無法適用刑法第59條規定減輕其刑，而應依此解釋意旨
    裁量不予加重最低本刑之情形（最高法院108年度台上字第3
    38號判決意旨參照），應均依刑法第47條第1項規定加重其
    刑。
  ㈡犯第4條至第8條之罪於偵查及歷次審判中均自白者，減輕其
    刑，毒品危害防制條例第17條第2項定有明文。又按行為人
    轉讓同屬禁藥之第二級毒品甲基安非他命（未達法定應加重
    其刑之一定數量）予成年人（非孕婦），依重法優於輕法之
    原則，擇較重之藥事法第83條第1項轉讓禁藥罪論處，如行
    為人於偵查及歷次審判中均自白，仍有系爭規定自白減輕其
    刑之適用（最高法院109年度台上字第4243號判決意旨參照
    ）。被告就本件各次販賣及轉讓第二級毒品犯行，於偵查及
    歷次審判中均已自白，且轉讓第二級毒品之犯行雖依藥事法
    第83條第1項轉讓禁藥罪論處，依上開見解，仍有毒品危害
    防制條例第17條第2項之適用，是被告所犯各罪均應依毒品
    危害防制條例第17條第2項規定減輕其刑。
  ㈢毒品危害防制條例第17條第1項規定「犯第4條至第8條、第10
    條或第11條之罪，供出毒品來源，因而查獲其他正犯或共犯
    者，減輕或免除其刑。」所稱「供出毒品來源，因而查獲其
    他正犯或共犯」，固指被告提供其毒品來源之具體事證，使
    有偵查（或調查）犯罪職權之機關或公務員知悉而據以開始
    偵查（或調查），並因此查獲其他正犯或共犯而言，亦即兼
    備「供出毒品來源」與「因而查獲其他正犯或共犯」兩項要
    件。又被告所陳供應自己毒品之人與嗣後查獲之其他正犯或
    共犯間，必須具有關聯性。倘被告所犯同條項所列之罪之犯
    罪時間，在時序上較早於該正犯或共犯供應毒品之時間，即
    令該正犯或共犯確由被告供出因而查獲；或其時序雖較晚於
    該正犯或正犯供應毒品之時間，惟因而查獲者與被告自己所
    犯同條項所列之罪之毒品來源無關，仍不符上開減輕或免除
    其刑之規定（最高法院103年度台上字第1805號判決意旨參
    照）。本案被告於警詢時供述其於109年11月4日、109年11
    月10日向陳琪寶購買過2次第二級毒品，經警查獲陳琪寶，
    並經臺灣臺中地方檢察署以110年度偵字第1608、13186號提
    起公訴，有臺灣臺中地方檢察署110年5月24日中檢謀誠109
    偵35305字第1109053980號函、臺中市政府警察局第六分局1
    10年5月25日中市警六分偵字第1100071038號函暨檢附刑事
    案件報告書影本、臺灣臺中地方檢察署110年度偵字第1608
    、13186號起訴書各1份在卷可參（見原審卷第45頁、47至54
    頁、93至96頁），依前開起訴書記載，可知陳琪寶涉嫌販賣
    第二級毒品予本案被告之犯罪時間分別為「109年11月3日」
    、「109年11月10日」、「110年1月4日」，均係在附表編號
    1、2所示犯罪時間（109年9月30日、109年10月7日）之後，
    此部分依事件發生歷程及時序觀察，被告犯罪時間在時序上
    較早於該正犯供應毒品之時間，可知被告所犯本案之毒品來
    源與陳琪寶無關；況且被告於警詢時供稱：我於109年10月7
    日約0時在楊富華住家跟楊富華購買毒品，當時就是因為陳
    俊男、曾婉婷要向我購買毒品，我才跟楊富華拿毒品，我跟
    小志（千千，即陳琪寶）購買2次毒品，分別是109年11月4
    日、109年11月10日，我109年11月16日本來要跟小志（千千
    ，即陳琪寶）購買毒品，因為他沒接電話，我就改跟別人拿
    毒品等語（見偵字第6888號卷第55至59頁），佐以被告扣案
    手機LINE及FACETIME對話紀錄翻拍照片顯示（見偵字第6888
    號卷第155至164頁），被告於109年11月10日及109年11月16
    日下午均有與小志（千千，即陳琪寶）聯絡之紀錄，可認被
    告本件109年9月30日、109年10月7日販賣及109年11月16日
    轉讓甲基安非他命之犯行，毒品來源均非陳琪寶，依上開說
    明，被告所犯本案之毒品來源與陳琪寶無關，無從適用毒品
    危害防制條例第17條第1 項減輕或免除其刑之規定。至被告
    於原審及本院審理時改詞供稱：我109年10月7日以前也是跟
    陳琪寶購買毒品云云，並舉證人楊嘉華、陳琪寶到庭作證。
    惟查：⑴證人楊嘉華於本院審理中固證稱：109年9月30日當
    天是被告開車載我一起去彰化溪湖，跟陳琪寶買毒品，當天
    是陳俊男打電話給被告，討論購買毒品的數量，被告是在陳
    琪寶溪湖家中跟陳琪寶完成毒品交易，這樣的交易共有2次
    ，華倫汽車旅館的交易我不在場，曾經有在彰化二林85度C
    交易等語（見本院卷第134至145頁）。然證人楊嘉華於警訊
    中證稱：我不清楚被告提供給我的毒品從何而來等語（見偵
    卷6888號卷第88頁）。二者內容並不相同，則證人楊嘉華於
    本院所為之證述是否屬實，已有可疑之處？⑵又證人陳琪寶
    於本院審理中僅承認曾於：109年11月3日在台中市○○區○○○○
    ○○○000○00○00○○○縣○○鎮○○路○段000號85度C（上開2次為既
    遂）、110年1月4日在台中市西屯區沐夏汽車旅館（未遂）
    ，共3次販賣甲基安非他命予被告（詳本院卷第113頁以下所
    附之原審法院110年度訴字第866號刑事判決），其他沒有販
    賣毒品予被告，也未於109年9、10月賣毒品予被告等語（見
    本院卷第215至218頁）。此項證述內容，除與證人楊家華證
    述於本院中證述之內容不符外，更無從證明證人陳琪寶曾於
    109年9、10月間曾經有販賣甲基安非他命予被告。⑶況被告
    於警訊及原審審理中供稱：我共向「小志」（即陳琪寶）購
    買2次甲基安非他命，第1次是109年11月4日在華倫汽車旅館
    、第2次是109年11月10在彰化縣二林鎮85度C前等語（見偵
    卷6888號卷第56頁、原審卷第116頁），亦與其前開所述向
    陳琪寶購買甲基安非他命時間不同。⑷再參酌原審法院110年
    度訴字第866號刑事判決，亦僅認定被告係於109年11月3日
    在台中市○○區○○○○○○○000○00○00○○○縣○○鎮○○路○段000號85
    度C（上開2次為既遂）、110年1月4日在台中市西屯區沐夏
    汽車旅館（未遂），共3次販賣甲基安非他命予被告（見本
    院卷第113至124頁），並無其他時間被告有向證人陳琪寶購
    買甲基安非他命之犯罪事實存在。⑸綜上，被告所辯其毒品
    來源（來自陳琪寶或楊富華）及時間均有前後不一致情形，
    其供述內容是否可信，已有可疑；且證人楊嘉華之證述亦有
    瑕疵可指，復為證人陳琪寶所否認，本院亦查無其他證據以
    證明被告所指之事實，因此，被告此部分所辯，尚難採認。
    被告提起上訴以前述辯詞請求減刑，與毒品危害防制條例第
    17條第1項規定不合。
　㈣刑法第59條規定的「酌量減輕其刑」，係裁判上之減輕，必
    以犯罪之情狀可憫恕，認為宣告法定最低度之刑猶嫌過重者
    ，始有其適用。至於犯罪之動機、犯罪之手段或犯罪後之態
    度等情狀，僅可為法定刑內從輕科刑的標準，不得據為酌量
    減輕之理由。本件被告所為如附表一編號1、2所示犯行，被
    告各次販賣毒品的數量均非少量，交易價格分別為新台幣（
    下同）4千元、2千5百元，犯罪情節已非輕微，又經適用毒
    品危害防制條例第17條第2項減輕其刑後，附表一編號1、2
    所示犯行法定最低度刑為有期徒刑5年，在客觀上並無足以
    引起一般同情之情形，自無從適用刑法第59條規定酌減其刑
    。被告之指定辯護以前述辯詞請求適用刑法第59條規定減刑
    ，於法不合。
  ㈤被告所犯各罪同時有上開加重及減刑規定適用，均應依刑法
    第71條第1項規定先加（無期徒刑部分不得加重）後減之。
三、原審審理後認為被告犯行事證明確，考量被告明知毒品對社
    會秩序及國民健康危害至深且鉅，又嚴重影響社會治安，且
    施用毒品者容易上癮而戒除不易，竟無視國家杜絕毒品犯罪
    之禁令，竟為圖自己利益，販售、轉讓第二級毒品甲基安非
    他命，其行為對社會具有相當之危害性；兼衡被告本案販賣
    第二級毒品甲基安非他命2次之對象均為陳俊男及販賣數量
    、各次交易金額，轉讓第二級毒品甲基安非他命予楊嘉華之
    數量等犯罪情節；另考量其素行、坦認犯罪之犯後態度、動
    機、目的，及其自陳高中肄業之智識程度、職業為臨時工及
    修理手機、月薪約2至3萬元、未婚等家庭生活及經濟狀況等
    一切情狀（詳見原審卷第119頁），分別量處如附表主文欄
    所示之刑，並各考量被告就附表編號1、2所犯均係販賣第二
    級毒品予陳俊男，犯罪性質及販賣對象相同，且犯罪時間相
    距非遠，斟酌被告所犯各罪責任非難重複程度，定應執行刑
    為有期徒刑5年10月。本院依照原審認定的犯罪事實審理結
    果，認為原審判決適用法律正確，而且已經依照刑法第57條
    、第51條第5款規定，以被告的責任為基礎，考量前述各項
    事由，量刑及定應執行刑都沒有不當。被告提起上訴以前述
    辯詞請求依毒品危害防制條例第17條第1項規定減輕其刑，
    指定辯護人請求適用刑法第59條規定減刑，及原審量刑過重
    等情，但是被告本案犯罪情節不可適用上開規定的理由已經
    在前面說明清楚，且量刑及定應執行刑尚稱允當，亦無過重
    之情形，被告上訴為無理由，應予駁回。
據上論斷，依刑事訴訟法第368條、第371條，判決如主文。
本案經檢察官黃鈺雯提起公訴，檢察官周穎宏到庭執行職務。
中　　華　　民　　國　　111 　年　　7 　　月　　7 　　日
            刑事第二庭　  審判長  法　官  何  志  通
                                  法　官  吳  進  發
                                  法  官  石  馨  文
以上正本證明與原本無異。     
如不服本判決應於收受送達後二十日內向本院提出上訴書狀，其
未敘述上訴之理由者，並得於提起上訴後二十日內向本院補提理
由書（均須按他造當事人之人數附繕本）「切勿逕送上級法院」
。因疫情而遲誤不變期間，得向法院聲請回復原狀。         
                                  書記官  林  育  德  
　
中　　華　　民　　國　　111 　年　　7 　　月　　7 　　日
附表：
編號 時間 地點 販賣/轉讓過程 主文 1 109年9月30日晚間8時40分 臺中市北屯區建和路與建軍二街口 蔡裕偉先以通訊軟體「LINE」與陳俊男聯絡，約定以新臺幣（下同）4000元為代價交易甲基安非他命1包（3.5公克），復於前揭時間、地點，由蔡裕偉交付1包甲基安非他命予陳俊男，蔡裕偉並向陳俊男收取販毒所得4000元，隨即離開。 蔡裕偉販賣第二級毒品，累犯，處有期徒刑伍年肆月。未扣案之犯罪所得新臺幣肆仟元沒收，於全部或一部不能沒收或不宜執行沒收時，追徵其價額；扣案之手機壹支（含SIM卡壹張，IMEI：000000000000000號）沒收。 2 109年10月7日凌晨3時40分 臺中市北屯區興安路2段與柳陽西街口 蔡裕偉先以通訊軟體「LINE」與陳俊男聯絡，約定以2500元為代價交易甲基安非他命1包（1.75公克），復於前揭時間、地點，由蔡裕偉交付1包甲基安非他命予陳俊男，蔡裕偉並向陳俊男收取販毒所得2500元，隨即離開。 蔡裕偉販賣第二級毒品，累犯，處有期徒刑伍年貳月。未扣案之犯罪所得新臺幣貳仟伍佰元沒收，於全部或一部不能沒收或不宜執行沒收時，追徵其價額；扣案之手機壹支（含SIM卡壹張，IMEI：000000000000000號）沒收。 3 109年11月16日上午9時許 南投縣○里鎮○○路000號 蔡裕偉將甲基安非他命1包、玻璃球交給楊嘉華，由楊嘉華自行將甲基安非他命放入玻璃球內施用，以此方式將甲基安非他命無償轉讓給楊嘉華。 蔡裕偉犯藥事法第八十三條第一項之轉讓禁藥罪，累犯，處有期徒刑參月。 
附錄論罪科刑法條
毒品危害防制條例第4條
製造、運輸、販賣第一級毒品者，處死刑或無期徒刑；處無期徒
刑者，得併科新臺幣3千萬元以下罰金。
製造、運輸、販賣第二級毒品者，處無期徒刑或10年以上有期徒
刑，得併科新臺幣1千5百萬元以下罰金。
製造、運輸、販賣第三級毒品者，處7年以上有期徒刑，得併科
藥事法第83條
明知為偽藥或禁藥，而販賣、供應、調劑、運送、寄藏、牙保、
轉讓或意圖販賣而陳列者，處7年以下有期徒刑，得併科新臺幣5
千萬元以下罰金。
犯前項之罪，因而致人於死者，處7年以上有期徒刑，得併科新
臺幣1億元以下罰金；致重傷者，處3年以上12年以下有期徒刑，
得併科新臺幣7千5百萬元以下罰金。
因過失犯第1項之罪者，處2年以下有期徒刑、拘役或科新臺幣5
百萬元以下罰金。
第1項之未遂犯罰之。